臺灣高等法院刑事判決
109年度上易字第181號
上  訴  人  臺灣宜蘭地方檢察署檢察官
被      告  廖勝祥



上列上訴人因被告竊盜案件，不服臺灣宜蘭地方法院108年度易
字第50號，中華民國108年11月26日第一審判決（起訴案號：臺
灣宜蘭地方檢察署107年度偵字第6516號），提起上訴，本院判
決如下：
    主  文
上訴駁回。
    理  由
一、本案經本院審理結果，認原審以檢察官所指被告廖勝祥涉犯
    刑法第320條第1項之竊盜罪嫌，依卷內事證，尚不足以形成
    被告有罪之心證，本案既屬不能證明被告犯罪，自應依法為
    被告無罪之諭知，核無不當，應予維持，並引用第一審判決
    書記載之證據及理由（如附件）。
二、檢察官上訴意旨略以：依證人即告訴人樂政輝、證人許宗賢
    之證詞，及出貨單1紙，可證明告訴人確有遭竊現金新臺幣
    （下同）5萬1800元無疑，倘被告並未竊取置放於貨車上之
    現金5萬1800元，衡情當無與告訴人從臺東送貨至臺北途中
    之清晨，即不告而別後無法聯繫之理，是依卷內證據綜合判
    斷，應可達一般人均得確信被告有竊取該貨車上現金5萬180
    0元犯行之程度，原審將各項證據割裂觀察而單獨評價後，
    判決被告無罪，顯不合於經驗法則與論理法則等語。
三、經查：
  ㈠被告與告訴人為同事關係，於107年9月間，有與告訴人一起
    載送水果並收取貨款，然依證人即告訴人之證述，可知告訴
    人並未明確看見被告有竊取車牌號碼000-00號貨車前座置物
    箱內之貨款5萬1800元，且因告訴人係處於熟睡狀態，並無
    從得知被告離開該貨車後，有無他人進入貨車之情形，自未
    能僅憑告訴人之單一指訴而認定被告有竊取上開貨款；再依
    證人許宗賢所證，可知證人許宗賢並未親眼目睹該貨款遭竊
    之過程，卷內亦僅有出貨單，而無簽收單及對帳單，尚難徒
    以告訴人之證詞，認定遭竊金額確為5萬1800元乙節，業經
    原判決論述明確。
　㈡又依證人即告訴人於警詢時指訴：107年9月15日清晨2時許行
    經宜蘭礁溪時，我因太累將貨車停在宜蘭縣礁溪國中對面，
    和被告在貨車上睡覺休息，同日清晨5時許醒來就發現被告
    不在車上，貨款也不見了，且都聯絡不上被告，因此貨款是
    被被告偷走了，我遭竊取之貨款5萬1800元是放在貨車前座
    椅中間的箱子，沒有上鎖，也沒有用東西包裝等語（見臺灣
    宜蘭地方檢察署107年度偵字第6516號卷第4頁反面至第5頁
    ）；於原審審理時證述：我睡覺起來，錢就不見了，貨款是
    107年9月14日晚上9、10點在羅東、宜蘭收的，錢是我收的
    ，我與被告一起下貨，我收這些錢只有簽收單，沒有其他文
    件，貨款收來是放在駕駛座與副駕駛座中間的置物箱，沒有
    上鎖，貨款金額5萬1800元我是算籠子的，一籠就是固定的
    運金等語（見臺灣宜蘭地方法院108年度易字第50號卷〈下稱
    易字卷〉第89頁至第90頁反面），及證人許宗賢於原審審理
    時證稱：出貨單5萬1800元是南方澳1萬6600元、鄒先生2萬0
    200元、陳先生1萬5000元，總共加起來5萬1800元，簽收單
    及對帳單已被被告拿走等語（見易字卷第100頁反面），併
    參卷附證人許宗賢庭呈之出貨單（見易字卷第104頁），至
    多僅可確認告訴人有載送價值共5萬1800元之貨物予他人，
    告訴人是否於送貨後確實收受足額之貨款，並未可得知；且
    告訴人於收受貨款後，放置貨款之位置係在未上鎖之貨車駕
    駛座中間置物箱內，而告訴人自陳其於107年9月15日上午2
    時許起至同日上午5時許止，係在該貨車內睡覺，則其自未
    能目睹前開貨款遭竊之經過，亦無法排除有他人打開車門後
    ，自未上鎖之置物箱內拿走貨款之可能，即無從憑前開2名
    證人之證述及該紙出貨單，逕為不利於被告之認定。
四、綜上，檢察官以前揭上訴意旨提起上訴，為無理由，應予駁
    回。
據上論斷，應依刑事訴訟法第368條、第373條，判決如主文。
本案經檢察官洪景明提起公訴，檢察官張學翰提起上訴，檢察官
李進榮到庭執行職務。
中　　華　　民　　國　　109 　年　　6 　　月　　10　　日
                  刑事第四庭  審判長法　官  陳筱珮
                                    法　官  邱滋杉
                                    法　官  羅郁婷
以上正本證明與原本無異。
不得上訴。
                                    書記官  蔡易霖
中　　華　　民　　國　　109 　年　　6 　　月　　10　　日

附件
臺灣宜蘭地方法院刑事判決　　　　　　　 108年度易字第50號
公　訴　人　臺灣宜蘭地方檢察署檢察官
被　　　告　廖勝祥　男　27歲（民國00年0月0日生）
                    身分證統一編號：Z000000000號
                    住臺東縣○○市○○路0段000巷00弄00號
                    居臺東縣○○市○○路0段00巷00弄00號
上列被告因竊盜案件，經檢察官提起公訴 （107年度偵字第6516
號），本院判決如下：
    主    文
廖勝祥無罪。
    理    由
一、公訴意旨略以：被告廖勝祥與告訴人樂政輝為同事關係，詎
    被告廖勝祥竟意圖為自己不法之所有，於民國107年9月15日
    2時至5時間某時，在宜蘭縣礁溪鄉礁溪國中對面，趁告訴人
    樂政輝熟睡之際，竊取樂政輝置放於車牌號碼 000－00號貨
    車前座中間置物箱內之所收貨款新臺幣 5萬1800元後逃逸，
    嗣經樂政輝於同日5時許發現遭竊而報警處理，始查悉上情
    。因認被告涉犯刑法第320條第1項之竊盜罪嫌等語。
二、按犯罪事實應依證據認定之，無證據不得認定犯罪事實。不
    能證明被告犯罪者，應諭知無罪之判決。刑事訴訟法第154
    條第2 項、第301 條第1 項分別定有明文。又事實之認定，
    應憑證據，如未能發現相當證據，或證據不足以證明，自不
    能以推測或擬制之方法，為裁判基礎；且認定不利於被告之
    事實須依積極證據，苟積極證據不足為不利於被告事實之認
    定時，即應為有利於被告之認定；另認定犯罪事實所憑之證
    據，雖不以直接證據為限，間接證據亦包括在內，然而無論
    直接證據或間接證據，其為訴訟上之證明，須於通常一般之
    人均不致有所懷疑，而得確信其為真實之程度者，始得據為
    有罪之認定，倘其證明尚未達到此一程度，而有合理之懷疑
    存在而無從使事實審法院得有罪之確信時，即應由法院為諭
    知被告無罪之判決。又檢察官就被告犯罪事實，應負舉證責
    任，並指出證明之方法。刑事訴訟法第161 條第1 項亦有明
    文。因此，倘檢察官所提出之證據，不足為被告有罪之積極
    證明，或其指出證明之方法，無從說服法院以形成被告有罪
    之心證，基於無罪推定之原則，自應為被告無罪判決之諭知
    。
三、公訴人認被告涉犯竊盜罪嫌，係以：（一）證人即告訴人樂
    政輝於警詢時及偵查中之證述；（二）指認犯罪嫌疑人紀錄
    表；（三）礁溪分局製作通知書以掛號郵寄方式通知廖勝祥
    到案說明等件為其主要論據。
四、訊據被告固坦承伊與告訴人為同事關係，惟堅詞否認有何竊
    盜犯行，並辯稱：伊的養父許宗賢叫伊回去幫忙工作，跟著
    貨車去送水果，告訴人樂政輝為貨車司機，貨車收的貨款是
    由司機保管的，不是伊保管的，伊與告訴人相處並不融洽，
    當天伊與告訴人在車上發生口角，告訴人將伊趕下車，因為
    告訴人本來就不是很喜歡伊，伊被趕下車後也是一頭霧水，
    隔天早上伊坐車回到養父許宗賢那邊，許宗賢沒有跟伊說明
    原因，就直接叫伊不要作了等語。經查：
（一）被告坦承於上開時、地與告訴人樂政輝一起至宜蘭縣礁溪
      鄉礁溪國中載送水果並收取貨款一情，並與證人即告訴人
      樂政輝證述相符，應堪採信為事實。
（二）告訴人樂政輝於偵查中證稱：「當時車上只有被告與他二
      人，他確定5萬1800元是被告拿走的」（見偵卷第27頁）
      。於本院審理中則證稱：「我睡覺起來，錢就不見了，被
      告人也不見了，我沒有被告的手機，我就打電話去公司問
      有沒有被告的電話，但是公司沒有被告電話，我在那裡繞
      了半個小時找被告，都沒有找到被告，我就去報案了。他
      報警之後，因為車上還有貨要送到臺北，所以警察並無到
      現場蒐證、拍照」（見本院卷第89頁）。是告訴人並未明
      確看見被告有竊取現金之行為，且當天被告離開貨車後，
      是否有其他人進入貨車內？因被告當時係熟睡狀態，亦無
      從得知，自無法僅憑告訴人之單一指述而認定係被告竊取
      告訴人所指之現金。
（三）證人許宗賢於本院審理中證稱：「當天告訴人樂政輝說他
      的錢被被告偷走了，他身上都沒有錢，要加油也沒有錢，
      我還叫神農路賣椰子的攤販送1萬元過去給樂政輝。伊接
      到樂政輝電話後，有打電話聯繫被告，但是被告電話沒通
      等語（見本院卷第100頁）。是證人許宗賢對於遭竊現金
      是如何被竊一節，並未親眼目睹，且證人許宗賢本院審理
      中證稱：「（檢察官問：5萬1800元是哪幾筆加起來？）
      是南方澳16,600元、鄒先生是收上一趟20,200元，陳先生
      15,000元，總共加起來51,800元。（檢察官問：有無帶當
      天收受貨款之簽收單到庭？）我有帶出貨單來，簽收單及
      對帳單均已被被告拿走了等語」（見本院卷第100頁反面
      」。是告訴人雖指遭竊現金金額為5萬1800元，並無其他
      書面證據可資佐證，尚難徒以告訴人之證詞，認定遭竊金
      額確為現金5萬1800元。
（四）依公訴人所舉證據無法認定告訴人當天確實有將5萬1800
      元現金放在貨車上，也無法認定被告當天有竊取5萬1800
      元現金之行為，在無其他積極證據情況下，自無法據此推
      論被告有徒手竊取貨車上現金5萬1800元的犯罪事實。
五、綜上所述，公訴人所舉證據尚無從遽認被告有所指竊盜之犯
    行。此外，公訴人復未提出其他積極證據足資證明被告有何
    該犯行，依前開規定及說明，即不得遽為不利被告之認定，
    自應為被告無罪之諭知。
據上論斷，應依刑事訴訟法第301條第1項，判決如主文。
本案經檢察官洪景明提起公訴，檢察官張學翰到庭執行職務。
中　　華　　民　　國   108    年    11     月    26   日
 
                  刑事第二庭  法  官  陳嘉瑜
以上正本證明與原本無異。
如不服本判決應於收受判決後10日內向本院提出上訴書狀，並應
敘述具體理由。其未敘述上訴理由者，應於上訴期間屆滿後20日
內向本院補提理由書（均須按他造當事人之人數附繕本）「切勿
逕送上級法院」。
                              書記官  翁靜儀
中　　華　　民　　國　 108　　年　　11　　月　　26　　日